臺灣士林地方法院民事判決　　　　　　　　　　　　　九十三年度簡上字第三二號
　　上　訴　人　丙○○○原名.
　　被　上訴人　甲○○
　　訴訟代理人　粘舜權律師
　　複　代理人　乙○○
右當事人間請求拆屋還地事件，上訴人對於中華民國九十二年十二月二十九日本院士
林簡易庭九十二年度士簡字第一三八七號第一審判決提起上訴，本院於九十三年七月
十四日言詞辯論終結，判決如下：
    主      文
上訴駁回。
第二審訴訟費用由上訴人負擔。
    事實及理由
一、被上訴人起訴主張：被上訴人係坐落台北縣淡水鎮○○段米市小段二七地號土地
    （下稱系爭土地）及其上門牌號碼為台北縣淡水鎮○○街一四四號建物之所有權
    人，上訴人則為隔鄰門牌號碼為台北縣淡水鎮○○路一二九巷十九號四、五樓建
    物（下稱系爭建物）之所有權人。被上訴人於民國九十一年八月間整修台北縣淡
    水鎮○○街一四四號建物時，發現系爭建物之懸空樓梯占用到系爭土地。爰依民
    法第七百六十七條之規定請求上訴人將系爭土地上方如附圖所示Ａ部分之懸空樓
    梯拆除等語。上訴人則以：越界之懸空樓梯並不影響系爭土地之利用，且台北縣
    淡水地政事務所之測量有誤等語資為抗辯。
二、本件原審對於被上訴人之請求，判決被上訴人全部勝訴，並依職權宣告假執行。
    上訴人全部聲明不服，求為廢棄原判決，並駁回被上訴人在第一審之訴。被上訴
    人則求為判決駁回上訴。
三、本件被上訴人主張其為系爭土地之所有權人，上訴人為系爭建物之所有權人之事
    實，業據其提出土地登記謄本一件為證（見原審卷第十頁），復為上訴人所不爭
    執，自堪信為真正。又被上訴人主張系爭建物如附圖所示Ａ部份為四樓懸空樓梯
    使用系爭土地面積０‧０００一公頃之事實，業經原審會同台北縣淡水地政事務
    所履勘測量屬實，有勘驗筆錄及複丈成果圖在卷可稽（見原審卷第三十三頁至三
    十五頁、第四十二頁），亦堪信為真實。上訴人雖以台北縣淡水地政事務所之測
    量有誤云云置辯，惟經該所會同上訴人至現場檢測結果，原測量並無錯誤，如附
    圖所示Ａ部份之懸空樓梯使用系爭土地之實際面積雖為０‧七二平方公尺，惟依
    地籍測量實施規則第一百五十二條規定，宗地之面積以公頃為單位，算至平方公
    尺為止，平方公尺以下四捨五入。但都市地區或其他地價較高之土地，得算至平
    方公尺以下二位，二位以下四捨五入。系爭土地之登記面積目前算至平方公尺，
    故將如附圖所示Ａ部份之懸空樓梯使用系爭土地之面積記載為０‧０００一公頃
    等情，有該所北縣淡地測字第Ｏ九三ＯＯ七二Ｏ九號函在卷可憑。上訴人空言指
    摘台北縣淡水地政事務所之測量有誤，自不足採。
四、按土地所有權，除法令有限制外，於其行使有利益之範圍內，及於土地之上下。
    又所有人對於妨害其所有權者，得請求除去之，民法第七百七十三條前段、第七
    百六十七條中段分別定有明文。又此所謂妨害者，係指以占有以外方法，客觀上
    不法侵害所有權或阻礙所有人之圓滿行使其所有權之行為或事實而言。本件上訴
    人於系爭土地之上空搭蓋四樓通往五樓之懸空樓梯，依其占用情形顯有礙於被上
    訴人對系爭土地上空之利用，而妨害被上訴人所有權之行使甚明。上訴人辯稱該
    懸空樓梯並不影響系爭土地之利用云云，洵不足採。又上訴人於系爭土地上空搭
    蓋懸空樓梯並無正當權源，且該樓梯拆除後上訴人仍可利用建物內部裝設樓梯乙
    節，業據上訴人陳明在卷（見本院卷第四十四頁）。是被上訴人請求上訴人拆除
    該懸空樓梯，為權利之正當行使。從而，被上訴人本於所有權之作用，訴請上訴
    人將系爭土地上方如附圖所示Ａ部分，面積０‧０００一公頃之懸空樓梯拆除，
    為有理由。原審判決被上訴人全部勝訴，並依職權宣告假執行，核無不合，上訴
    人仍執陳詞求為廢棄改判，為無理由。
五、本件事證已臻明確，兩造所為之其他主張，陳述並所提證據，經審酌後，認均與
    本件之結論無礙，不再一一論述，併予敘明。
據上論結，本件上訴為無理由，依民事訴訟法第四百三十六條之一第三項、第四百四
十九條第一項、第七十八條，判決如主文。
中　　　華　　　民　　　國　　九十三　　年　　　七　　　月　　二十八　　日
                                        臺灣士林地方法院民事第一庭
                                            審判長法官  黃小瑩
                                            法      官  洪舜帆
                                            法      官  楊智勝
右為正本係照原本作成。
本判決不得上訴。
中　　　華　　　民　　　國　　九十三　　年　　　七　　　月　　二十九　　日
                                            法院書記官  黃王雅寬
